【裁判字號】    99,抗,43
【裁判日期】    991110
【裁判案由】    拍賣抵押物
【裁判全文】
臺灣嘉義地方法院民事裁定  99年度抗字第43號
抗  告  人  甲○○
相  對  人  乙○○
上列抗告人因與相對人間聲請拍賣抵押物事件，抗告人對於中華
民國99年9月30日本院所為之99年度司拍字第191號裁定提起抗告
，本院合議庭裁定如下：
    主  文
抗告駁回。
抗告程序費用新台幣壹仟元由抗告人負擔。
    理  由
一、按抵押權人，於債權已屆清償期而未受清償者，得聲請法院
    拍賣抵押物，就其賣得價金而受清償，民法第873條第1項定
    有明文。又聲請拍賣抵押物，原屬非訟事件，只須其抵押權
    已經依法登記，且債權已屆清償期而未受清償，法院即應為
    准許拍賣之裁定。至於為拍賣程序基礎之私法上權利有瑕疵
    時，應由爭執其權利之人提起訴訟，以資救濟，不得僅依抗
    告程序聲明其有爭執，並據為廢棄拍賣裁定之理由（最高法
    院49年臺抗字第244號、51年臺抗字第269號判例意旨闡釋甚
    明）。是聲請拍賣抵押物事件，為裁定之法院僅就抵押權人
    所提出之債權憑證、抵押權設定契約書、他項權利證明書、
    土地暨建物登記謄本為形式上之審查，尚無從審酌屬於實體
    上法律關係之事由。
二、本件相對人乙○○主張，同案債務人吳仁惠於民國79年5月7
    日向相對人借款新臺幣（下同）645,700元，約定清償期為8
    0年11月7日，並以抗告人所有如附表所示之不動產為擔保設
    定抵押權，經登記在案。詎屆至清償期，吳仁惠不依約履行
    ，尚欠本金565,700元未清償，為此聲請拍賣抵押物以資受
    償，有其提出之他項權利證明書、抵押權設定契約書、土地
    登記簿謄本、支票等影本附於原審卷可證，原審法院據以准
    許相對人拍賣抵押物之聲請，即無不當。抗告人雖執：吳仁
    惠於79年間向相對人借款乙事，係其二人間之債務問題，抗
    告人完全不知情，何因判決分割後，相對人對抗告人如附表
    所示不動產進行拍賣，實有欠公允，原裁定顯有違誤，應予
    廢棄等語為由，提起抗告。然依首開說明，抗告人前開爭執
    事項，核係實體法律關係之爭執，依首揭說明，抗告意旨均
    非拍賣抵押物之非訟事件程序中所得審究，並無礙於相對人
    就設定抵押之不動產聲請拍賣而為清償之權利行使，抗告人
    提起本件抗告，為無理由，應予駁回。
三、對於非訟事件，依法應由關係人負擔費用者，法院裁定命關
    係人負擔時，應一併確定其數額，非訟事件法第24條第1項
    定有明文。而本件抗告既經駁回，關於抗告程序費用自應由
    抗告人負擔。查本件抗告程序費用為1,000元，依前揭規定
    ，應由抗告人負擔，爰併予確定如主文第2項所示。
四、據上論結，本件抗告為無理由，爰依非訟事件法第46條、第
    21條第2項、第24條第1項，民事訴訟法第495條之1第1項、
    第449條第1項、第95條、第78條，裁定如主文。
中    華    民    國    99    年    11    月    10    日
                民事第二庭      審判長法  官  曾文欣
                                      法  官  柯月美
                                      法  官  黃仁勇
正本係照原本作成。
如不服本裁定，僅得於收受本裁定正本送達後10日內，以適用法
規顯有錯誤為理由，向本院提出再抗告狀，（須附繕本一份及繳
納再抗告裁判費新台幣1,000元），經本院許可後始可再抗告。
中    華    民    國    99    年    11    月    10    日
                                      書記官  黃意雯
┌────────────────────────────────────────────────┐
│ 附表：                                                                                         │
├──┬─────────────────────┬─┬──────┬───────┬──────┤
│ 編 │    土        地        坐        落      │地│  面  積    │              │            │
│    ├───┬────┬──┬───┬─────┤  ├──────┤ 設定權利範圍 │備        考│
│ 號 │縣  市│鄉鎮市區○ 段 ○ ○段 │  地  號  │目│  平方公尺  │              │            │
├──┼───┼────┼──┼───┼─────┼─┼──────┼───────┼──────┤
│001 │嘉義縣│朴子市  │內厝│      │710       │建│30.30       │517851分之2000│所有權人：吳│
│    │      │        │    │      │          │  │            │0             │進德        │
└──┴───┴────┴──┴───┴─────┴─┴──────┴───────┴──────┘

司法院資訊處製作；財團法人民間司法改革基金會備份。
